臺灣高等法院民事裁定
108年度抗字第1596號
抗  告  人  呂昭潔  
上列抗告人因與相對人林昭明間訴訟救助事件，對於中華民國10
8年11月5日臺灣桃園地方法院108年度救字第121號裁定提起抗告
，本院裁定如下：
    主  文
抗告駁回。
抗告費用由抗告人負擔。
    理  由
一、按當事人無資力支出訴訟費用者，法院應依聲請，以裁定准
    予訴訟救助，但顯無勝訴之望者，不在此限，民事訴訟法第
    107條第1項定有明文。所謂無資力，係指窘於生活，且缺乏
    經濟信用者而言。又依同法第109條第2項及第284條之規定
    ，聲請人應就其無資力支出訴訟費用之事由，提出能即時調
    查之證據以釋明之。是法院調查聲請人是否無資力支出訴訟
    費用，專就聲請人提出之證據為之，如聲請人並未提出證據
    ，或依其提出之證據，未能信其無資力支出訴訟費用之主張
    為真實，即應將其聲請駁回。
二、抗告人聲請及抗告意旨略以：伊生活困難，前遭公司資遣，
    並背負房貸、抵押貸款，及未成年子女日常生活開銷等花費
    ，又遭相對人查封房產，須靠親友接濟及借貸度日，目前實
    無資力支出訴訟費用。爰聲明廢棄原裁定，准予訴訟救助等
    語。
三、經查，抗告人於民國106年、107年之薪資及執行業務所得分
    別為新臺幣（下同）540,624元、461,643元，且名下有不動
    產及投資等價值高達4,224,800元等情，有稅務電子閘門財
    產所得調件明細表1 份在卷可稽（見本院卷第55至60頁），
    堪認抗告人並非毫無資力之人。雖抗告人主張其已遭任職公
    司資遣，且所有不動產除尚有貸款需繳納外並遭限制登記，
    其已無能力再繳納本件裁判費用云云，並提出非自願離職證
    明書、其名下門牌號碼桃園市○○區○○路000號0樓之0（下稱
    系爭房地）之土地及建物登記謄本為證。依抗告人提出離職
    證明書固可證明其於108年10月14日遭公司資遣（見本院卷
    第21頁），但抗告人現年43歲，未屆退休年齡，於被資遣前
    任職科技公司採購經理，堪認抗告人尚有謀生能力，尚難憑
    此證明抗告人全無其他收入來源。又依抗告人提出系爭房地
    之土地及建物登記謄本（見本院卷第22至29頁），可知系爭
    房地於遭相對人假扣押登記以前，已設定第一、二順位最高
    限額1,188萬元、166萬元之抵押權，足證抗告人並非無經濟
    信用之人。況抗告人與相對人間遷讓房屋等事件訴訟標的價
    額為3,924,874元，應徵第一審裁判費39,907元，有臺灣桃
    園地方法院108年度訴字第2146號裁定可稽（見本院卷第63
    頁），而抗告人自承每月繳納抵押貸款合計52,544元（見原
    審卷第4至5頁），卻不願支付上開裁判費。抗告人復未釋明
    其如支付上開裁判費，將會導致其本人或家屬陷於何種財務
    困境，自難據此即認抗告人不能以其既有財產及自身經濟上
    信用籌措本件訴訟費用，而為無資力支出訴訟費用之人。是
    原裁定駁回抗告人訴訟救助之聲請，於法並無不合。抗告意
    旨指摘原裁定不當，聲明廢棄，為無理由，應予駁回。
四、據上論結，本件抗告為無理由，爰裁定如主文。
   
中    華    民    國   108    年    12    月    30    日
                      民事第四庭    
                        審判長法  官  傅中樂
                              法  官  趙伯雄
                              法  官  管靜怡
正本係照原本作成。
本裁定除以適用法規顯有錯誤為理由外，不得再抗告。如提起再
抗告，應於收受送達後10日內委任律師為代理人向本院提出再抗
告狀。並繳納再抗告費新臺幣１千元。
中    華    民    國    108   年    12    月    30    日
                              書記官  蕭進忠